【裁判字號】    98,上訴,2569
【裁判日期】    981231
【裁判案由】    毒品危害防制條例
【裁判全文】
臺灣高等法院臺中分院刑事判決        98年度上訴字第2569號
上  訴  人
即  被  告  丙○○
上列上訴人因毒品危害防制條例案件，不服臺灣南投地方法院98
年度訴字第254號中華民國98年11月5日第一審判決（起訴案號：
臺灣南投地方法院檢察署98年度毒偵字第869號），提起上訴 ，
本院判決如下：
    主  文
原判決撤銷。
丙○○施用第一級毒品，處有期徒刑捌月。
    事  實
一、丙○○前於民國87年間因施用毒品案件，經臺灣南投地方法
    院以87年度毒聲字第891號裁定送勒戒處所施以觀察、 勒戒
    後，認有繼續施用毒品傾向，經臺灣南投地方法院以88年度
    毒聲字第114號裁定令入戒治處所施以強制戒治， 因戒治成
    效良好，經臺灣南投地方法院以 88年度毒聲字第849號裁定
    停止戒治，所餘戒治期間付保護管束，然於保護管束期間，
    因違反保護管束所應遵守事項情節重大，再經臺灣南投地方
    法院以89年度毒聲字第20號裁定撤銷前開停止戒治處分且令
    入戒治處所施以強制戒治，嗣於 90年9月25日強制戒治期滿
    ，並由臺灣南投地方法院檢察署檢察官以90年度戒毒偵字第
    335、336、337號為不起訴處分確定。 復於94年間因連續施
    用第一、二級毒品，經本院以94年度上訴字第2520號判決分
    別判處有期徒刑1年4月、8月，定應執行有期徒刑1年10月確
    定，並於97年11月19日縮短刑期假釋出監，假釋期間付以保
    護管束，指揮書記載執行完畢日期為98年7月23日（ 未構成
    累犯）。詎丙○○仍不知戒絕毒癮，明知海洛因係毒品危害
    防制條例第2條第2項第1款所明定之第一級毒品， 不得持有
    、施用，竟於前開強制戒治處分執行完畢釋放後，復基於施
    用第一級毒品海洛因之犯意，於98年7月13日晚間某時許 ，
    在其友人位於臺中市○○路與文心路路口「上誠公寓」住處
    ，以將第一級毒品海洛因摻水置於針筒內注射之方，施用第
    一級毒品海洛因1次。嗣於98年7月15日7時20分許， 其於有
    偵查犯罪權限之機關及公務員發覺其犯罪前，主動在警詢中
    自承其上述施用第一級毒品犯行，並經其同意為警採集尿液
    送驗，檢驗結果呈嗎啡陽性反應，始悉上情。
二、案經南投縣政府警察局南投分局報告臺灣南投地方法院檢察
    署檢察官偵查起訴。
    理  由
壹、證據能力部分：
    按被告以外之人於審判外之陳述， 雖不符刑事訴訟法第159
    條之1至第159條之4等前4條之規定，而經當事人於審判程序
    同意作為證據，法院審酌該言詞陳述或書面陳述作成時之情
    況，認為適當者，亦得為證據。當事人、代理人或辯護人於
    法院調查證據時，知有第159條第1項不得為證據之情形，而
    未於言詞辯論終結前聲明異議者，視為有前項之同意，刑事
    訴訟法第159條之5定有明文。立法意旨在於傳聞證據未經當
    事人之反對詰問予以核實，原則上先予排除。惟若當事人已
    放棄反對詰問權，於審判程序中表明同意該等傳聞證據可作
    為證據；或於言詞辯論終結前未聲明異議，基於尊重當事人
    對傳聞證據之處分權，及證據資料愈豐富，愈有助於真實發
    見之理念，且強化言詞辯論主義，使訴訟程序得以順暢進行
    ，上開傳聞證據亦均具有證據能力。查，本案下列所援引之
    全部卷證資料，檢察官、上訴人即被告（下稱被告）丙○○
    於本案辯論終結前均不爭執其證據能力，本院審酌各該證據
    作成時之情況，並無不法取得之情形，認亦適合作為本案之
    證據，揆諸上開說明，各該證據均有證據能力。
貳、實體方面：
一、訊據被告丙○○於本院審理中坦承有於上開時、地施用第一
    級毒品海洛因1次之犯行，且警方於 98年7月15日7時20分許
    經徵得被告之同意採集尿液送驗，結果呈嗎啡陽性反應，有
    南投縣政府警察局南投分局委託鑑驗尿液代號與真實姓名對
    照表及中山醫學大學附設醫院檢驗科藥物檢測中心 98年7月
    23日實驗編號第0000000號尿液檢驗報告各1紙附卷可稽。據
    此，足徵被告上開自白核與事實相符，自可採為認定事實之
    證據，其施用第一級毒品之犯罪事實，堪以認定。
二、次查，被告於87年間因施用毒品案件，經原審以87年度毒聲
    字第891號裁定送勒戒處所施以觀察、勒戒後， 認有繼續施
    用毒品傾向，經原審以 88年度毒聲字第114號裁定令入戒治
    處所施以強制戒治，因戒治成效良好，經原審以88年度毒聲
    字第849號裁定停止戒治，所餘戒治期間付保護管束， 然於
    保護管束期間，因違反保護管束所應遵守事項情節重大，再
    經原審以89年度毒聲字第20號裁定撤銷前開停止戒治處分且
    令入戒治處所施以強制戒治，嗣於 90年9月25日強制戒治期
    滿，並由臺灣南投地方法院檢察署檢察官以90年度戒毒偵字
    第335、336、337號為不起訴處分確定。復於 94年間因連續
    施用第一、二級毒品，經本院以94年度上訴字第2520號判決
    分別判處有期徒刑1年4月、8月，定應執行有期徒刑1年10月
    確定，並於97年11月19日縮短刑期假釋出監，假釋期間付以
    保護管束，指揮書記載執行完畢日期為98年7月23日（ 未構
    成累犯）等情，有臺灣南投地方法院察署刑案資料查註紀錄
    表及臺灣高等法院被告前案紀錄表各1份附卷足憑。 而本件
    被告施用第一級毒品之犯行固於90年間強制戒治處分執行完
    畢釋放後5年後所為。惟按毒品危害防制條例於 92年7月9日
    修正公布，自93年1月9日施行，其中第20條、第23條將施用
    毒品之刑事處遇程序區分為「初犯」及「5年內再犯」與「5
    年後再犯」，其立法理由略謂：「初犯」經觀察、勒戒或強
    制戒治後，應為不起訴處分；經觀察、勒戒或強制戒治執行
    完畢釋放後「5年內再犯」者，因其再犯率甚高， 原實施之
    觀察、勒戒及強制戒治已無法收其實效，應依法追訴，至於
    經觀察、 勒戒或強制戒治執行完畢釋放後「5年後再犯」者
    ，因前所實施之觀察、勒戒或強制戒治已足以遮斷其毒癮，
    為期鼓勵自新並協助斷除毒癮，仍適用「初犯」規定，先經
    觀察、勒戒或強制戒治之程序。從而，依修正後之規定，應
    僅限於「初犯」及「5年後再犯 」此二種情形始應先經觀察
    、勒戒或強制戒治程序。 倘被告於5年內已曾再犯並經依法
    追訴，顯見其再犯率甚高，觀察、勒戒或強制戒治已無法收
    其實效， 則縱其第3次以上再度施用毒品之時間係在初犯經
    觀察、勒戒或強制戒治執行完畢釋放5年以後，仍不符合「5
    年後再犯」之規定，即應依該條例第10條規定處罰（最高法
    院95年5月9日95年第7次刑事庭會議決議、同院 95年度台非
    字第59號判決、95年度台上字第1071號判決參照）。則本件
    被告既於前揭強制戒治處分執行完畢釋放後之94年間，分別
    再因施用毒品犯行經判刑確定業如前述，則被告於前揭強制
    戒治處分執行完畢5年後， 再犯本件施用第一級毒品犯行即
    仍應依法論科。
四、按海洛因乃屬毒品危害防制條例第 2條第2項第1款所指之第
    一級毒品，核被告所為，係犯違反毒品危害防制條例第10條
    第1項之施用第一級毒品罪， 至其持有第一級毒品之低度行
    為，已為施用之高度行為所吸收，不另論罪。又被告於98年
    7月15日7時20分許，於有偵查犯罪權限之機關及公務員發覺
    其犯罪前，主動在警詢中自承上述施用第一級毒品之犯罪事
    實，已據證人即警員甲○○於本院98年12月22日審理時結證
    屬實，是被告此舉當認合於自首要件，爰依刑法第62條前段
    規定減輕其刑。
五、原審認被告罪刑明確予以論科，固非無見。惟查，被告在有
    偵查犯罪職權之機關或個人發覺其犯罪前主動向承辦警員自
    首上開施用第一級毒品海洛因犯行，已見前述，原審漏未審
    酌及此，即有違誤。被告上訴意旨指摘及此，為有理由，應
    由本院將原審判決予以撤銷改判。爰審酌被告前因施用毒品
    犯行經觀察勒戒及徒刑之執行後，於假釋期間竟仍故態復萌
    ，復行施用毒品不輟，無視於毒品對於自身健康之戕害及國
    家對於杜絕毒品犯罪之禁令，惟衡酌施用毒品係屬自戕行為
    ，被告犯罪手段尚屬平和；本件施用第一級毒品之次數為 1
    次；犯後坦承犯行，態度良好；施用毒品者乃有相當程度之
    成癮性及心理依賴，其犯罪心態與一般刑事犯罪之本質並不
    相同，應側重適當之醫學治療及心理矯治為宜等一切情狀，
    量處如主文第二項所示之刑。
據上論結，應依刑事訴訟法第369條第1項前段、第364條、第299
條第1項前段，毒品危害防制條例第10條第1項，刑法第11條、第
62條前段，判決如主文。
本案經檢察官乙○○到庭執行職務。
中    華    民    國     98    年    12   月    31    日
            刑事第五庭  審判長法  官  趙  春  碧
                              法  官  賴  恭  利
                              法  官  何  秀  燕
以上正本證明與原本無異。
如不服本判決應於收受送達後十日內向本院提出上訴書狀，其未
敘述上訴理由者，並得於提起上訴後十日內向本院補提理由書（
均須按他造當事人之人數附繕本）「切勿逕送上級法院」。
                              書記官  郭  振  祥
中    華    民    國     98    年    12   月    31    日


司法院資訊處製作；財團法人民間司法改革基金會備份。
